【裁判字號】    98,消債清,25
【裁判日期】    980717
【裁判案由】    清算事件
【裁判全文】
臺灣板橋地方法院民事裁定            98年度消債清字第25號
聲  請  人  甲○○
代  理  人  青含國律師
上列當事人因消費者債務清理事件聲請清算，本院裁定如下：
    主  文
聲請人甲○○自中華民國98年7 月17日下午四時起開始清算程序
，並同時終止清算程序。
    理  由
一、按法院開始更生程序之裁定，應載明其年、月、日、時，並
    即時發生效力；又法院裁定開始更生或清算程序後，得命司
    法事務官進行更生或清算程序，又債務人之財產不敷清償清
    算程序之費用時，法院應裁定開始清算程序，並同時終止清
    算程序。前項同時終止清算程序之裁定得為抗告。第一項裁
    定應公告之，並送達於已知之債權人。消費者債務清理條例
    第45條第1 項、第16條第1 項前段、第85條分別定有明文。
二、本件聲請人主張：其因負債信用卡等債務合計新台幣（下同
    ）1,705,413元，有不能清償之情事，並曾於民國 97年12月
    間提出債權人清冊，以書面向最大債權金融機構中國信託商
    業銀行股份有限公司請求共同協商債務清償方案，惟聲請人
    任職於諒興鐵材行，月薪為1 萬8 千元，又因配偶在監服刑
    ，尚需獨自扶養三名子女，是以無能力支付銀行協商還款事
    宜，爰請求裁定准予清算等語。
三、經查：
  (一)聲請人於提出本件清算聲請前，曾向聲請人之最大債權金融
    機構中國信託商業銀行表明協商之意思，經中國信託銀行於
    97年12月26日以聲請人未能接受足以負擔還款方案為由通知
    協商不成立，此有聲請人提出之中國信託銀行之前置協商不
    成立通知書影本在卷可參。聲請人據以聲請清算，本院自應
    綜合聲請人目前全部收支及財產狀況，評估是否已不能維持
    符合人性尊嚴之最基本生活條件，而有「不能清償或不能清
    償之虞」之情。
  (二)就聲請人本人之必要生活支出部份，聲請人並未提出全部憑
    證以資證明，無從審酌是否均屬必要之費用，此部份因消費
    者債務清理條例之立法目的，係為使不幸陷入經濟困境之人
    得以清理債務、重建生活，並在清理過程中能保有符合人性
    尊嚴之最低基本生活，而非維持債務人過去慣常之寬逸生活
    ，是於評估債務人是否有不能清償或履行原協商方案是否顯
    有重大困難時，並非由聲請人任意主張其基本生活費用之數
    額，否則將造成揮霍無度以致清償能力降低，反而易使更生
    程序無從進行，因此本院認應以內政部所公告之97年度臺灣
    省低收入戶最低生活費用每人每月為 9,829元計算始為合理
    。
  (三)聲請人自陳其任職於諒興鐵材行，月薪為1 萬8 千元，有聲
    請人所附諒興材料行開立在職證明書在卷可憑，已足認定
    。是以聲請人一個月收入1 萬8 千元，外加上兒少補助每月
    4,200 元，合計每月總收入為22,200元，扣除其每月生活費
    及扶養子女之費用後，是以中國信託銀行提出每月償還5,00
    0 元，已有困難，是以聲請人自得求助於法院，選擇向法院
    聲請更生或清算，且聲請人債務高達1,705,413 元，已顯無
    清償之可能，又聲請人僅名下有1991cc、84年度出廠之汽車
    一輛，依該輛汽車之年份已無甚價值，此外聲請人別無其他
    任何積極財產，參酌本件清算程序之規模，誠堪認聲請人之
    財產應不敷清償清算程序之費用，爰依上開規定裁定開始本
    件清算程序，並同時終止清算程序。止清算程序。
四、又法院終止清算程序後，聲請人之債務並非當然免除，仍應
    由法院斟酌消費者債務清理條例有關免責之規定，例如本條
    例第133 條、第134 條、第135 條等，依職權認定是否裁定
    免責，故法院終止清算程序後，聲請人雖有免責之機會，惟
    其財產不敷清償清算程序之費用如係因上述條例所定不可免
    責之事由所致，法院即非當然為免責之裁定，聲請人就其所
    負債務仍應負清償之責，附此敘明。
中    華    民    國    98    年    7     月    17    日
                  民事第二庭    法  官  李行一
上為正本係照原本作成
開始清算程序之裁定不得抗告，如不服同時終止清算程序之裁定
，應於裁定送達後10日內，以書狀向本院提出抗告，並繳納抗告
費新臺幣1千元。
本裁定已於98年7月17日下午4時公告。
中    華    民    國    98    年    7     月    17    日
                                書記官  蔡於衡


司法院資訊處製作；財團法人民間司法改革基金會備份。
